臺灣高等法院刑事判決               100年度上易字第2005號
上  訴  人  臺灣桃園地方法院檢察署檢察官
被      告  陳柏華
上列上訴人因被告詐欺案件，不服臺灣桃園地方法院99年度易字
第1061號，中華民國100年7月26日第一審判決（起訴案號：臺灣
桃園地方法院檢察署99年度偵字第15338 號），提起上訴，本院
判決如下：
    主  文
上訴駁回。
    理  由
一、本案經本院審理結果，認第一審以上訴人即檢察官所舉證據
    尚不足認被告陳柏華有詐欺犯行，自屬不能證明被告犯罪，
    依法諭知無罪判決。其認事用法，核無不當，應予維持，並
    引用原審判決書理由之記載（如附件）。
二、公訴人上訴意旨略以：證人陳明洲警詢時證稱：因伊兒子陳
    柏華收入很不穩定，每月電話費太兇，伊申請易付卡回來後
    放在櫃子裡，隔天看到被告，有告訴被告申請易付卡給他使
    用，隔天被告把易付卡取走等語。上開筆錄經原審法院勘驗
    結果認：全程為一問一答，均有鍵盤聲，且陳明洲情緒緊張
    ，回答過程有結巴情形。衡情被告為陳明洲之子，當無誣陷
    之理，顯見陳明洲所述，應堪採信。再以肉眼比對詐欺集團
    成員提領款項之監視器照片及被告於民國99年8 月16日到庭
    時所攝照片，兩者身形、樣貌相似度高達百分之80，兩者為
    同一人可能性甚高。是門號0000000000號行動電話既為被告
    保管使用，被告復參與提領謝利德遭詐騙之款項，顯見被告
    應加入開詐騙集團。原審未審酌及此，判決應有違誤。
三、經查：
(一)陳明洲固為被告之父，製作警詢筆錄時，陳述如原審勘驗筆
    錄之內容。然其事後已因將其於99年2月4日申辦數門門號包
    括0000000000號門號一併販賣予詐欺集團成員而以幫助詐欺
    犯行遭判刑確定在案，有臺灣新竹地方法院99年度簡上字第
    13 4號刑事判決、陳明洲本院被告前案紀錄表存卷可參。衡
    諸社會常情，犯罪嫌疑人為撇清刑責往往不加思索誣陷他人
    之情，時有所聞，能否因陳明洲為被告之父而絕無誣陷被告
    以求脫免己身罪責之情，要難遽斷。是尚難以陳明洲前後不
    一之陳述，率認被告持用門號0000000000號行動電話，並從
    事本件詐欺犯行。況公訴人起訴事實以陳明洲販賣門號0000
    000000號SIM 卡予「阿慶」詐騙集團使用；上訴意旨以陳明
    洲所陳，門號0000000000號係被告持用，進而推論被告涉案
    ，顯然前後立論矛盾而未可遽信。
(二)卷附監視器翻拍照片及被告於99年8 月16日到庭時所攝照片
    ，比對二者樣貌雖有相幾分神似。然監視器翻拍照片上臉部
    前額髮線較高，與被告髮線較低明顯不同，反與卷附陳明洲
    身分證上照片禿頭特徵相仿。且原審將監視器光碟送請內政
    部警政署刑事警察局鑑定，因原始圖像清晰度欠佳，未具足
    以辨識之特徵，無法鑑定，有該局100年2月8日刑鑑字第100
    0000697 號函存卷可參，自難以判斷上可能發生誤差之肉眼
    比對監視器翻拍照片及被告當庭拍攝照片即率斷被告為出面
    提領詐欺得逞款項之人。
(三)公訴人以依陳明洲所陳係被告持用0000000000號行動電話，
    並前往提款為由而提起上訴。然卷附門號0000000000號行動
    電話之雙向通聯紀錄，於99年2月26日13時26分47秒至16時5
    0 分18秒該電話基地台位置均在台南市東區；至同日21時20
    分15秒該電話基地台位置在新北市○○區○○路1 段，均未
    出現在詐欺集團車手提領款項之台中市○○區○○路2段458
    號三信商業銀行自動櫃員機附近，有上開門號之通聯調閱查
    詢單在卷為憑。果被告持用門號0000000000號行動電話，在
    其完成提款駕車前往新北市○○區○○路1段，費時須2小時
    17分；如搭乘高鐵轉乘車輛抵達新北市○○區○○路1 段，
    費時約52分（高鐵）加上25分（駕車），有google地圖、高
    鐵時刻表在卷為憑，衡情無法於99年2月26日晚上8時38分前
    往提款後，隨即於同日晚上9 時20分15秒抵達新北市○○區
    ○○路1段，故在未能舉證證明被告於99年2月26日可能將上
    開行動電話轉由他人使用前提下，客觀上要難認被告既持用
    上開行動電話，又於99年2月26日晚上8時38分在台中市○○
    區○○路2段458號提款。
四、綜觀公訴人所提出之證據資料尚未達到於通常一般之人均不
    致有所懷疑為真實之程度，無從使本院對於被告認定確實有
    詐欺行為。公訴人提起上訴，未有其他積極證據，供本院調
    查審酌，仍執前詞指摘原判決，應認其上訴為無理由，予以
    駁回。
據上論斷，應依刑事訴訟法第368條、第373條，判決如主文。
本案經檢察官蔡秋明到庭執行職務。
中    華    民    國    100    年    10    月    21    日
                  刑事第十庭   審判長法  官  李麗玲
                                     法  官  賴邦元
                                     法  官  張江澤
以上正本證明與原本無異。
不得上訴。
                                     書記官  葉金發
中    華    民    國    100    年    10    月    21    日
附件
臺灣桃園地方法院刑事判決               99年度易字第1061號
公  訴  人  臺灣桃園地方法院檢察署檢察官
被      告  陳柏華  男  24歲（民國○○年○月○○日生）
                    身分證統一編號：Ｚ000000000號
                    住桃園縣楊梅市○○○街51巷10號
上列被告因詐欺案件，經檢察官提起公訴（99年度偵字第15338號）
，本院判決如下：
    主  文
陳柏華無罪。
    理  由
一、公訴意旨略以：被告陳柏華為陳明洲（業經有罪判決確定）
    之子，緣陳明洲基於幫助詐欺取財之犯意，於民國99年2 月
    4 日某時，在桃園縣中壢市○○路○ 段501 號家樂福賣場中
    原門市內，將其申辦之家樂福電信股份有限公司行動電話00
    00000000門號SIM 卡，以新臺幣（下同）500 元之代價，販
    賣予該真實姓名年籍不詳綽號「阿慶」所屬詐欺集團使用；
    嗣被告陳柏華知悉上情，加入該詐欺集團擔任車手。該詐欺
    集團另取得黃冠維（業經有罪判決確定）所申請開立之玉山
    銀行永康分行帳號000-00000 000 00000 號帳戶之提款卡及
    密碼後，出於為自己不法所有目的的犯罪意思，於99年2 月
    下旬，在雅虎奇摩拍賣網站上刊登販賣華碩牌筆記型電腦商
    品之不實訊息，供不特定人下標購買，並以陳明洲申請之上
    開門號0000000000號作為與買家之聯絡電話，致謝利德陷於
    錯誤而下標購買，並於99年2 月26日至新北市中和區全家便
    利商店內ATM 匯款1 萬元至黃冠維上開玉山銀行帳戶內。被
    告陳柏華並基於共同犯意聯絡，旋即於同日晚間8 時38分許
    依指示前往臺中市○○區○○路2 段458 號三信商業銀行自
    動櫃員機提領10,000元。嗣因謝利德遲未收到所購物品，方
    知受騙，報警循線查悉上情，因認被告陳柏華涉犯刑法第33
    9 條第1 項詐欺取財罪嫌云云。
二、犯罪事實應依證據認定之，無證據不得認定犯罪事實，又不
    能證明被告犯罪者，應諭知無罪之判決，刑事訴訟法第154
    條第2 項、第301 條第1 項分別定有明文。且認定犯罪事實
    所憑之證據，雖不以直接證據為限，間接證據亦包括在內，
    然無論直接或間接證據，其為訴訟上之證明，須於通常一般
    之人均不致於有所懷疑，而得確信其為真實之程度者，始得
    據之為有罪之認定，倘其證明尚未達到此一程度，而有合理
    性懷疑之存在時，即無從為有罪之認定，此有最高法院76年
    度臺上字第4986號判例意旨可資參照。
三、公訴意旨認被告陳柏華涉犯上開罪嫌，無非係以被告陳柏華
    之供述、證人即被害人謝利德之證述、證人即警員黃啟祥之
    證述，及提領被害人所匯款項之三信商業銀行監視器錄影光
    碟、放大監視器錄影畫面、被害人之匯款交易明細表、被害
    人受詐欺後所匯入款項之訴外人黃冠維之玉山銀行永康分行
    帳戶資料、內政部警政署反詐騙記錄表、交易網頁資料、陳
    明洲上開門號雙向通聯位置及GOOLE 地圖等為其主要論據。
四、訊據被告陳柏華矢口否認有為公訴人所指之犯行，辯稱：伊
    並未使用過父親陳明洲申辦之0000000000門號SIM 卡，未加
    入詐欺集團擔任車手，99年2 月26日亦未前往臺中市之三信
    商業銀行自動櫃員機提領10000 元，伊並非監視器畫面翻拍
    照片內提領該筆款項之人等語。經查：
（一）觀諸被害人謝利德遭詐欺匯款至訴外人黃冠維帳戶後，詐
      欺集團車手前往提領款項之三信商業銀行監視器錄影光碟
      之99年2 月26日晚間8 時38分許錄影監視所擷取車手畫面
      及放大處理後之影像（見第15338 號偵查卷第22、23頁）
      ，佐以被告於本院所攝之照片（見本院易字卷第17至20頁
      ）觀察，監視器影像中所示之提領被害人匯入款項之人，
      影像模糊，臉部輪廓不清晰，惟其額前髮線似較高，與被
      告本人髮線較低一節不符；本院將上開光碟及被告於本院
      所攝存之光碟送內政部警政署刑事警察局鑑定二者是否為
      同一人後，該局以：待比對之人貌影像，必需滿足拍攝條
      件相符且具有足以辨識之臉部特徵，始能鑑定，上開經擷
      取待鑑錄影檔案以Adobe Photoshop 軟體處理結果，因原
      始圖像清晰度欠佳，未具有足以辨識之特徵，故無法鑑定
      等節，有該局100 年2 月8 日刑鑑字第1000000697號函在
      卷可查（見本院易字卷第23至24頁），是以，本院無從憑
      認被告即為被害人於99年2 月26日遭詐欺匯款後，於同日
      晚間8 時38分許前往提領款項之人，當亦無從因此推認被
      告為詐欺集團成員之一，並與詐欺集團其他成員基於共同
      詐欺之犯意聯絡，於受指示後前往提領被害人所匯入款項
      之人。
（二）公訴人雖以被告於警詢時供承有使用其父陳明洲申辦之上
      開0000000000門號SIM 卡，且被告五官特徵與監視影像內
      提領款項之車手臉型神似云云，惟本案無法證明被告即為
      監視影像中之車手一節已如上述，雖證人陳明洲於警詢時
      陳述有將上開門號交由其子即被告使用等語（見第10384
      號偵查卷第10頁），其於偵查時否認上情，並供述伊係於
      99年2 月4 日申辦上開門號後，與伊所申辦之其他門號共
      4 、5 個門號SIM 卡，一併販賣予「阿慶」之不詳姓名成
      年男子，於警詢時因為太緊張而陳稱將SIM 卡交付予其子
      即被告陳柏華等語（見第1533 8號偵查卷第27頁）；而被
      告雖於警詢供承伊於99年2 月4 日有收受其父交付之上開
      SIM 卡，但因覺得換手機號碼不便，所以只是拿來看一下
      ，隔天（2 月5 日）就放回其父口袋內等語（見第10384
      號偵查卷第13頁），被告其後於偵查、本院準備程序時則
      均否認上情，供稱當時係為配合其父於警詢時所言，實際
      上未曾收受上開SIM 卡云云；查被告與證人陳明洲所述雖
      有如上之前後不一情形，惟既無證據證明被告有持用上開
      門號手機詐騙被害人，亦無證據證明被告與詐欺集團有共
      同犯意之聯絡，上開不一致之陳述無從推認被告因此有加
      入「阿慶」所屬之該詐欺集團，也無從證明該詐欺集團使
      用上開門號詐欺被害人之行為與被告有關。
（三）又證人陳明洲於99年2 月4 日當日申辦含上開門號在內之
      數門號後，一併販賣予詐欺集團成員之幫助詐欺取財犯行
      ，分別經檢察官起訴、移送併辦後，業經臺灣新竹地方法
      院於100 年3 月31日以99年度簡上字第134 號判決判處有
      期徒刑5 月、緩刑3 年確定一節，有陳明洲之臺灣高等法
      院前案紀錄表及上開判決各1 份在卷可稽，證人陳明洲係
      申辦數門號後一併販賣予詐欺集團之陳述，與前開確定判
      決內容相符，應堪採信，益證證人陳明洲並未將上開SIM
      卡交付被告使用一節為真。至證人即被害人謝利德之證述
      及相關匯款資料、帳戶資料等，僅能證明被害人受詐欺之
      情形；證人即警員黃啟祥雖證述監視畫面中車手影像與被
      告神似等語，惟本件送鑑後無法鑑定是否為被告一節已如
      上述；又證人陳明洲使用門號之通聯位置及GOOLE 地圖，
      僅能說明被告曾經居住地與車手提領款項之位置有地緣關
      係，以上證據皆無法證明被告有與詐欺集團成員共同基於
      詐欺之犯意聯絡及行為分擔而擔任本案車手之犯行，況公
      訴人亦不爭執所舉之被告曾經居住臺中市居處，係被告於
      99年7 月間始居住在該處，而本案係99年2 月間所犯，則
      被告於本案犯罪後縱曾居住在臺中市區一節，更無從為不
      利於被告之認定。
（四）綜上證據及論述，本件尚難依公訴人所提出之證據，遽認
      被告有本件參加詐欺集團擔任車手提領款項之情事，從而
      公訴人指被告共同詐欺取財云云，實乏確據證明。此外，
      復查無其他積極證據，足資證明被告有公訴人所指之本件
      犯行，因認不能證明被告犯罪，自應為其無罪之諭知。
據上論斷，應依刑事訴訟法第301 條第1 項，判決如主文。
本案經檢察官馮美珊到庭執行職務。
中    華    民    國   100    年    7     月    26    日
              刑事第三庭  審判長法  官  曾家貽
                                法  官  曾雨明
                                法  官  楊麗文
以上正本證明與原本無異。
如不服本判決應於收受送達後10日內向本院提出上訴書狀，並應
敘述具體理由；其未敘述上訴理由者，應於上訴期間屆滿後20日
內向本院補提理由書（均須按他造當事人之人數附繕本）「切勿
逕送上級法院」。
                               書記官  柯凱騰
中    華    民    國   100    年    7     月    26    日